臺灣高等法院交通事件裁定　　　　　　　　　　　　九十三年度交抗字第二三九號
　　抗　告　人
　　即受處分人　甲○○
右列抗告人因違反道路交通管理處罰條例案件，不服臺灣板橋地方法院，中華民國九
十三年二月二十七日裁定（九十三年度交聲字第九三號），提起抗告，本院裁定如左
：
    主  文
抗告駁回。
    理  由
一、按汽車在行駛途中，除遇特殊狀況必須減速外，不得驟然減速或在車道中臨時停
    車或停車；駕駛人駕駛汽車，應遵守道路交通標誌、標線、號誌之指示，並服從
    執行交通勤務之警察或依法令執行指揮交通及交通稽查任務人員之指揮，高速公
    路交通管制規則第十條、道路交通安全規則第九十條分別定有明文。又按汽車行
    駛於高速公路或設站管制之道路，而不遵管制之規定者，處汽車駕駛人新臺幣（
    下同）三千元以上六千元以下罰鍰；又汽車駕駛人違反本條例第三十三條者，除
    依原條款處罰鍰外，並記違規點數一點，道路交通管理處罰條例（簡稱本條例）
    第三十三條第一項及第六十三條第一項第一款亦定有明文。
二、經查：（一）、抗告人即受處分人甲○○（簡稱抗告人）於民國（下同）九十一
    年十二月十一日二十一時三十五分許，駕駛其所有車號九Ｆ─八二四三號自用小
    客貨車，由國道一號公路北上方向行駛，行經七點八公里處（基隆市七堵區），
    為內政部警政署國道公路警察局第一警察隊（簡稱原舉發機關）汐止分隊巡邏警
    員發現其懸掛之車牌業經監理單位註銷在案，遂予攔檢盤查，抗告人未依警員指
    示停靠路肩受檢，僅減速行駛於內側車道，警員乃持續以擴音器、指揮棒、警笛
    明確指揮該車駛離車道停靠路肩，該車行駛至七公里二百公尺處驟然將該車停於
    內側車道，致使後方由陳憲岳駕駛之車號二Ｃ—六六四七號自用小客車，閃避不
    及追撞抗告人所駕駛車輛而肇事，經警員許惠昭以抗告人「使用註銷之牌照行駛
    」、「駕駛汽車時未隨車攜帶行車執照」、「持逾期之駕駛執照駕車」之違規事
    實當場掣單舉發，嗣於九十二年一月二十四日復以抗告人「遽然停於內側車道中
    ，致二Ｃ─六四四七號（應為二Ｃ─六六四七號之誤）車追撞肇事（未依警方攔
    停指揮駛離車道）」之違規事實而掣單舉發，抗告人未於應到案日期即九十二年
    二月八日前繳納罰鍰或到案聽候裁決，並遲至同年九月十六日及十月七日始分別
    向交通部公路總局臺北區監理所（簡稱原處分機關）提出申訴，經原舉發機關於
    九十二年十一月六日仍認抗告人前揭違規行為屬實，原處分機關乃於九十二年十
    二月一日裁處抗告人罰鍰六千元，並記違規點數一點，抗告人於同日收受該裁決
    書後，於同年月十九日聲明異議等情，有原舉發機關公警局交字第Ｚ00000
    000號、Ｚ00000000號、Ｚ00000000號舉發違反道路交通管
    理事件通知單、公警國一交訴字第○九二○○○三九九九號函文、原處分機關北
    監自裁字裁四○─Ｚ00000000號違反道路交通管理事件裁決書、及抗告
    人聲明異議狀一份在卷可稽（參原審卷第二頁至第四頁、第八頁、第十五頁、第
    二五頁至第二七頁）；（二）、抗告人因本件違規事實致使後方由陳憲岳駕駛車
    號二Ｃ—六六四七號自用小客車，閃避不及追撞抗告人所駕駛車輛而受傷，抗告
    人過失傷害之刑事責任部分，業經臺灣基隆地方法院於九十三年二月六日以九十
    二年交簡上字第二二號刑事判決，駁回抗告人之上訴，判決抗告人係犯刑法第二
    百八十四條第一項前段之過失傷害罪（同院第一審判決係判處抗告人拘役三十日
    ）確定，該判決並認定抗告人確有遇警欄檢，未適時停靠於外側路肩受檢，遽然
    停於內側車道致陳憲岳駕駛之小客車追撞之事實，亦經原審調取該案判決書核閱
    無誤。證人即舉發本件違規事實之警員許惠昭及當時亦在場之警員林清文於臺灣
    基隆地方法院上開過失傷害案件上訴審時均到庭結證稱：警員駕駛巡邏車在舉發
    處前一百五十公尺處發現被告（即抗告人，以下所稱之被告皆為抗告人）之車輛
    違規（自電腦查得被告駕駛的車輛車牌已經註銷），當時被告行駛於內側車道，
    警員是在外側車道超越被告車輛半個車頭，有鳴警示燈並揮動指揮棒，要求被告
    往路肩停靠，警員第一次攔檢被告時，被告應該有看到，因為被告的車速有減慢
    ，警車就減速讓被告的車輛可以超到警車前方停到路肩受檢，但是被告不理警員
    攔檢，警員第二次攔檢時有加上擴音器，請被告到路肩停車受檢，被告還是不理
    繼續往前，第三次攔檢時看到被告在車內指他自己，警員揮動指揮棒示意被告受
    檢，被告就直接減速將車輛停放在內側車道上，當時警員看到被告將車輛停在內
    側車道後，因為看到警車的外側車道後方有車輛，警車當時準備切到路肩，不多
    久就聽到碰撞聲，非常確定被告當時車輛是停止在內側車道上等語，核與該案告
    訴人陳憲岳於警詢、偵查及臺灣基隆地方法院上訴審訊問時指稱：當天是晚上沒
    有路燈，有看到警察在路邊攔查，以為警察是攔查我的車輛，我將車子減速下來
    ，當時是雙向四車道，我行駛在內車道，警察是在外車道外的路肩攔查，因為被
    告的車輛並沒有煞車燈只有兩盞紅色小燈，所以不知道被告已經停車，被告駕駛
    的車輛就突然停止在內車道的路中間，以致我直接撞到被告的車輛，受了一點傷
    等語之情節相符，此有前開判決書之記載可稽；（三）、抗告人所提之臺灣省車
    輛行車事故覆議鑑定委員會覆議意見書雖稱：「陳憲岳於夜間駕駛自小客車，預
    見前方警車攔檢前行車輛，未及早採取安全措施且未保持安全距離追撞前車，為
    肇事原因；甲○○無肇事原因」云云，有前開鑑定委員會九十二年十一月二十一
    日府覆議字第九二一一一五五號覆議意見書一紙在卷可按（參原審卷第五頁正、
    反面），惟抗告人因警攔檢驟然將車輛停止於內側車道內，且其車後煞車燈、方
    向燈或警示燈均未亮燈等情，已如前述，上開覆議意見書未參酌此部分事實，尚
    有未洽，不足採為有利抗告人之依據；（四）、駕駛人駕駛車輛於高速公路行駛
    ，經警攔查時，除非車輛因故已無法移動，否則應將車輛駛離車道停於外側路肩
    ，此應為考領有駕駛執照之抗告人所應具備之常識。抗告人既有未聽從警員指揮
    仍將其車行駛於內側車道，復驟然將車停於內側車道之行為，其於原審所辯警方
    攔檢不當，造成抗告人之車輛遭後方車輛追撞云云，殊不足採。
三、原審法院本於同上見解，認本件抗告人右揭違規事實，事證明確，並以原處分機
    關裁決書所載抗告人舉發違規事實係：汽車行駛於「設站管制之道路」，而不遵
    管制之規定等情，與本件原舉發違規事實並不相符，另以抗告人聲明異議雖無理
    由，惟原裁決處分既有上開可議之處，予以撤銷，另諭知抗告人駕駛汽車行駛於
    高速公路而不遵管制之規定，處罰鍰六千元，並記違規點數一點，並說明前開證
    人已於必需以嚴格證據證明犯罪成立之刑事訴訟案件審判程序中證述明確，本件
    交通案件已無重覆傳訊該等證人之必要，而依該等證人之證言，認定抗告人有本
    件違規之事實，核無不合。抗告人仍執陳詞，提起本件抗告，並以：肇事當時警
    車靠到伊駕駛車輛右方，告知要盤查，伊已依法減速慢行，且本交通事故已有臺
    灣省交通事故評鑑委員會依當時筆錄及現場照片斷定伊並無任何肇事原因，怎可
    只聽警員片面之詞等語，指摘原裁定不當，揆之首揭說明，抗告人之抗告，為無
    理由，應予駁回。
據上論結，應依道路交通管理處罰條例第八十九條，道路交通案件處理辦法第二十六
條，刑事訴訟法第四百十二條，裁定如主文。
中　　　華　　　民　　　國　　九十三　　年　　　三　　　月　三十一　　　日
                              臺灣高等法院交通法庭
                                  審判長法  官  洪  政  雄
                                        法  官  李  春  地
                                        法  官  鄧  振  球
右正本證明與原本無異。
不得再抗告。
                                        書記官  洪  秋  帆
中　　　華　　　民　　　國　　九十三　　年　　　四　　　月　　　五　　　日
